臺灣雲林地方法院民事裁定             100年度監宣字第98號
聲  請  人  賴國斌
相  對  人  賴泰男
關  係  人  賴怡君
上列聲請人聲請監護宣告事件，本院裁定如下：
    主    文
宣告賴泰男（男、民國○○年○○月○○日生、國民身分證統一編號：
Ｚ000000000號）為受監護宣告之人。
選定賴國斌（男、民國○○年○○月○ 日生、國民身分證統一編號：
Ｚ000000000號）為受監護宣告人之監護人。
指定賴怡君（女、民國○○年○ 月○○日生、國民身分證統一編號：
Ｚ000000000號）為會同開具財產清冊之人。
聲請費用新臺幣壹仟元由受監護宣告之人負擔。
    理    由
一、聲請意旨略以：聲請人賴國斌為相對人之父，關係人賴怡君
    則為相對人之妹。相對人因自民國99年5 月16日起因發生車
    禍事故，致使其受有頭部外傷併蜘蛛膜下腔出血及腦室內出
    血、疑右眼動眼神經損傷、肺臟鈍挫傷、癲癇、上腸胃道出
    血等傷害，已陷於神智不清成為植物人，經送醫診治至今仍
    不見起色，近日甚且已因精神障礙或其他心智缺陷，致不能
    為意思表示或受意思表示，或不能辨識意思表示之效果。爰
    依民法第14條第1 項、民事訴訟法第597 條第1 項之規定，
    聲請對其為監護之宣告，並依民法第1111條之規定，指定聲
    請人為相對人之監護人，暨指定關係人賴怡君為會同開具財
    產清冊之人等語。
二、按對於因精神障礙或其他心智缺陷，致不能為意思表示或受
    意思表示，或不能辨識其意思表示之效果者，法院得因本人
    、配偶、四親等內之親屬、最近一年有同居事實之其他親屬
    、檢察官、主管機關或社會福利機構之聲請，為監護之宣告
    。受監護宣告之人應置監護人；法院為監護之宣告時，應依
    職權就配偶、四親等內之親屬、最近一年有同居事實之其他
    親屬、主管機關、社會福利機構或其他適當之人選定一人或
    數人為監護人，並同時指定會同開具財產清冊之人。法院為
    前項選定及指定前，得命主管機關或社會福利機構進行訪視
    ，提出調查報告及建議。監護之聲請人或利害關係人亦得提
    出相關資料或證據，供法院斟酌。法院選定監護人時，應依
    受監護宣告之人之最佳利益，優先考量受監護宣告之人之意
    見，審酌一切情狀，並注意下列事項：(一)受監護宣告之人之
    身心狀態與生活及財產狀況。(二)受監護宣告之人與其配偶、
    子女或其他共同生活之人間之情感狀況。(三)監護人之職業、
    經歷、意見及其與受監護宣告之人之利害關係。(四)法人為監
    護人時，其事業之種類與內容，法人及其代表人與受監護宣
    告之人之利害關係，民法第14條第1 項、第1110條、第1111
    條、第1111條之1 分別定有明文。
三、經查，聲請人上開主張，業據其提出戶籍謄本、親屬系統表
    、身心障礙手冊影本、診斷證明書等件為證，且相對人經本
    院法官在鑑定人即財團法人彰化基督教醫院雲林分院醫師洪
    慶鴻前呼喚其姓名未有反應，並經鑑定人洪慶鴻醫師鑑定稱
    ：個案目前眼睛自己會張開，沒有意識，二下肢伸直僵硬，
    左上肢亦伸直僵硬，右上肢彎曲僵硬，有做氣切，有痛覺感
    覺，依目前病人躺於病床，對外界語言無反應，日常生活需
    完全由他人照顧，目前個案之精神狀況已達因精神障礙或其
    他心智缺陷，致不能意思表示或受意思表示，或辨識其意思
    表示效果之程度等語，有鑑定筆錄在卷可稽，堪信聲請人之
    主張屬實。本院審酌上情，認為相對人沒有意識，對外界言
    語或舉止均無反應，而無法表達其內心意思，其日常生活起
    居需完全仰賴他人協助照顧，已達不能為意思表示或受意思
    表示之情狀，故聲請人聲請對相對人為監護之宣告為有理由
    ，應予准許。
四、次查，聲請人賴國斌為受監護宣告人之父，其母廖玉燕業已
    於97年2 月11日死亡，受監護宣告人未婚無子女，另有胞妹
    賴怡君，並經其表示同意由聲請人擔任受監護宣告人之監護
    人之情，則據聲請人陳述明確，並有戶籍謄本、親屬系統表
    、同意書等件附卷可參。本院審酌上情，並考量聲請人係受
    監護宣告人之父，並有意願擔任受監護宣告人之監護人，平
    日亦係由其負責照顧受監護宣告人之生活起居及協助處理相
    關事務等情狀，認聲請人應有監護受監護宣告人之能力，並
    適於任之，是由聲請人賴國斌任監護人，符合受監護宣告人
    賴泰男之最佳利益，爰依前揭規定，選定聲請人賴國斌為受
    監護宣告之人賴泰男之監護人。另本院參酌關係人賴怡君為
    受監護宣告人之妹，且有擔任會同開具財產清冊之人之意願
    ，有前揭同意書在卷可查，爰依上揭規定，指定關係人賴怡
    君為會同開具財產清冊之人。
五、依民事訴訟法第608 條第1 項，裁定如主文。
中    華    民    國  100     年    10    月    7     日
                   家事法庭     法  官  黃瑞井
正本係照原本作成。
如不服本裁定關於選定監護人及指定會同開具財產清冊之人等部
分，應於送達後十日內向本院提出抗告狀，並繳納抗告費新臺幣
1,000 元；其餘關於宣告監護之部分，不得抗告。
中    華    民    國  100     年    10    月    7     日
                                書記官  鄭國銘
【附錄】：
‧民法第1099條
監護開始時，監護人對於受監護人之財產，應依規定會同遺囑指
定、當地直轄市、縣（市）政府指派或法院指定之人，於二個月
內開具財產清冊，並陳報法院。
前項期間，法院得依監護人之聲請，於必要時延長之。
‧民法第1099條之1
於前條之財產清冊開具完成並陳報法院前，監護人對於受監護人
之財產，僅得為管理上必要之行為。